【裁判字號】    89,易,1087
【裁判日期】    901231
【裁判案由】    贓物
【裁判全文】
臺灣桃園地方法院刑事判決                        八十九年度易字第一八七號
    公  訴  人  臺灣桃園地方法院檢察署檢察官
    被      告  丁○○
右列被告因贓物案件，經檢察官提起公訴（台灣板橋地方法院檢察署八十八年度偵字
第二六四四九號），經臺灣板橋地方法院以八十九年度易字第一０二三號判決管轄錯
誤，移送本院審理，本院判決如左：
    主    文
丁○○收受贓物，處有期徒刑參月，如易科罰金以參佰元折算壹日。
    事    實
一、丁○○明知綽號「小龍」之己○○（未據起訴）於八十八年十二月間在台北縣鶯
    歌鎮○○路二四巷七號三樓，交付「小龍」先前於八十八年九、十月間在台灣地
    區某不詳地點拾獲甲○○國民身分證、乙○○、戊○○、丙○○三人之汽車駕駛
    執照各一張，均為來路不明之證件，均屬贓物，竟予收受，擬為日後辦理行動電
    話卡之用。
二、嗣經警於八十八年十二月六日二十二時許，在上址查獲丁○○、王世豪、傅維虎
    等人，除自屋內扣得海洛因二包（毛重共計０‧五公克）、安非他命五包（毛重
    共計一二‧四公克）注射針筒二支、吸食器一組、分裝袋十三個外（所犯違反毒
    品危害防制條例案件部分另案送觀察勒戒），並扣得前開甲○○國民身分證一張
    、乙○○、戊○○、丙○○三人駕駛執照各一張等物。
三、案經台北縣警察局三峽分局報告臺灣板橋地方法院檢察署檢察官偵查起訴。
    理    由
一、訊據被告丁○○坦承為警在上址查獲甲○○所有之國民身分證、乙○○、戊○○
    、丙○○所有之駕駛執照各一張，惟矢口否認有何收受贓物罪嫌，辯稱：係綽號
    「小龍」即己○○到上址處所找伊，穿伊衣服而將上開證件放入衣服口袋，放入
    行李袋內，為警查獲後才知道衣服內有上開證件云云。經查，上開甲○○國民身
    分證確為甲○○所有而於八十八年十月間在桃園縣楊梅鎮不詳地點遭竊，丙○○
    駕駛執照為丙○○所有，而於八十八年十月間在桃園縣中壢市○○路○段四八號
    前遭竊等情，各據被害人甲○○、丙○○指訴綦詳，而戊○○、乙○○、丙○○
    等駕駛執照確曾向監理機關辦理遺失補照，有交通部公路局新竹區監理所桃園監
    理站八十九年十月二十四日（八十九）竹監桃字第二七四八七號函附卷可稽，是
    上開身分證、駕駛執照非屬被告或「小龍」所有無訛。證人己○○確有占有脫離
    被害人甲○○等人證件而將之交付予被告丁○○等情，業據證人己○○於本院九
    十年十二月十三日審理時具結證稱在案，而證人之年籍資料及特徵，經核與被告
    於本院調查證據時陳述之特徵大致符合，堪認前開身分證及駕駛執照等證件為證
    人己○○交予被告。被告及證人綽號「小龍」之己○○均雖同辯稱，被告對於「
    小龍」到被告處所將身分證證件等物，放置被告衣內，被告並不知情云云。惟查
    ，被告為警查獲後於八十八年一月二十七日警訊中稱：甲○○、身分證一枚乙○○、戊○○、丙○○等三人駕駛執照為伊所有等語（見偵查卷第四頁背面），而
    同時在上址為警查獲之王世豪、劉美惠及傅維虎等人於警訊均表示，扣案之身分
    證及駕駛執照均為被告丁○○所有擬辦理行動電話之用，（見偵查卷第七頁背面
    、第十一頁背面、第十四頁背面），被告復於同日移送檢察官偵訊時稱，證件係
    王小龍放在伊那裡等語，顯見前開身分證及駕駛執照等證件係處於被告持有狀態
    ，而被告對於持有之情形非不知情，且衡情國民身分證及駕駛執照為個人隨身攜
    帶證明身分之用，自無隨意交予他人之理，則「小龍」一次交予被告數枚身分證
    及駕駛執照等證件，且分屬不同人所有，可知被告明知綽號「小龍」所交予之證
    件，係來路不明之贓物，是以被告暨證人綽號「小龍」之己○○前開辯稱扣案之
    身分證及駕駛執照係綽號「小龍」到伊處所穿伊衣服所放置，被告並不知情云云
    ，不足採信。此外，復有台北縣警察局贓物認領保管單一紙，駕駛執照三張扣案
    ，可資佐證。綜上所述，本件被告事證明確，犯行已堪認定。
二、核被告所為係犯刑法第三百四十九條第一項之收受贓物罪。其以一行為分別收受
    被害人甲○○等多人之證件，而侵害數法益，為想像競合犯，應從一重處斷。爰
    審酌被告等人收受他人遺失或失竊之證件，致使他人生活造成不便，並有遭冒用
    之危險，而受精神上之緊張，惟尚未作其他不法使用即為警查獲等一切情狀，量
    處如主文所示之刑，又查被告行為後，原刑法第四十一條易科罰金之規定，業於
    九十年一月四日經立法院三讀修正通過，嗣於同年月十日經總統公布施行在案，
    依修正後刑法第四十一條第一項前段規定，犯最重本刑為「五」年以下有期徒刑
    以下之刑之罪，而受六月以下有期徒刑或拘役之宣告，因身體、教育、職業、家
    庭之關係或其他正當理由，執行顯有困難，得以一元以上三元以下折算一日，易
    科罰金，新舊法適用之結果相同，按諸刑法第二條第一項前段之規定，自應從新
    適用裁判時即修正後刑法第四十一條有關易科罰金之規定，諭知易科罰金之折算
    標準。
三、至綽號「小龍」之己○○所涉侵占離本人所持有物之犯行，宜由檢察官另案依法
    處理。
據上論斷，應依刑事訴訟法第二百九十九條第一項前段，刑法第二條第一項前段、第
三百四十九條第一項、第五十五條、修正後刑法第四十一條第一項前段，罰金罰鍰提
高標準條例第一條前段、第二條，判決如主文。
本案經檢察官黃錦秋到庭執行職務。
中      華      民      國    九十      年     十二     月    三十一    日
                                 臺灣桃園地方法院刑事第六庭
                                     法  官   黃永定
右正本證明與原本無異。
如不服本判決，應於判決送達後十日內向本院提出上訴狀( 應附繕本 )，上訴於
臺灣高等法院。
                                     書記官   陳月桂
中      華      民      國    九十      年     十二     月    三十一    日
附錄本案論罪科刑法條全文：
刑法第三百四十九條第一項
收受贓物者，處三年以下有期徒刑、拘役或五百元以下罰金。


司法院資訊處製作；財團法人民間司法改革基金會備份。
